【裁判字號】    98,交聲,381
【裁判日期】    981030
【裁判案由】    聲明異議
【裁判全文】
臺灣臺南地方法院交通事件裁定         98年度交聲字第381號
原處分機關  交通部公路總局嘉義區監理所臺南監理站
異  議  人
即受處分人  甲○○
上列受處分人因違反道路交通管理處罰條例案件，對於交通部公
路總局嘉義區監理所臺南監理站，民國96年12月26日所為之裁決
處分（處分案號：嘉監南字第裁74-Z4C000453號），聲明異議，
本院裁定如下：
      主  文
異議駁回。
      理  由
一、按受處分人不服道路交通管理處罰條例第8條所定主管機關
    所為之處罰者，得於接到裁決書之翌日起20日內，向管轄地
    方法院聲明異議；又交通法庭認聲明異議不合法律上之程式
    ，且其不合法律上之程式無從補正者，應以裁定駁回之，道
    路交通管理處罰條例第87條第1項、道路交通案件處理辦法
    第18條分別定有明文。次按處理違反道路交通管理事件，有
    關文書送達之程式，依行政程序法之規定；送達，於應受送
    達人之住居所、事務所或營業所為之；於應送達處所不獲會
    晤應受送達人時，得將文書付與有辨別事理能力之同居人、
    受僱人或應送達處所之接收郵件人員，違反道路交通管理事
    件統一裁罰基準及處理細則第5條及行政程序法第72條第1項
    、第73條第1項分別定有明文。
二、經查，異議人即受處分人甲○○居住於臺南縣歸仁鄉○○○
    路248巷30號，為異議人所不爭，而本件裁決書經原處分機
    關依前揭地址郵寄，並於96年12月27由異議人之妻陳婉琦收
    受送達，有送達證書附卷可憑，此送達自屬合法。另異議人
    住於臺南縣歸仁鄉，依法院訴訟當事人在途期間標準第4條
    規定應扣除在途期間2日，故異議人提出異議之不變期間，
    為自裁決書送達生效之翌日即96年12月28日起，經20日並加
    計在途期間2日即97年1月18日止，是異議人至遲應於97年1
    月18日前聲明異議，然異議人遲至98年3月27日始具狀聲明
    異議，此有原處分機關於異議人之聲明異議狀上收狀日期戳
    章可佐，顯已逾越聲明異議之不變期間，其聲明異議自屬不
    合法律上程式，且無從補正，核諸前揭說明，自應將異議人
    之異議駁回。
三、末按「違法行政處分於法定救濟期間經過後，原處分機關得
    依職權為全部或一部之撤銷；其上級機關，亦得為之。」；
   「行政處分於法定救濟期間經過後，具有下列各款情形之一
    者，相對人或利害關係人得向行政機關申請撤銷、廢止或變
    更之。但相對人或利害關係人因重大過失而未能在行政程序
    或救濟程序中主張其事由者，不在此限。一、具有持續效力
    之行政處分所依據之事實事後發生有利於相對人或利害關係
    人之變更者。二、發生新事實或發現新證據者，但以如經斟
    酌可受較有利益之處分者為限。三、其他具有相當於行政訴
    訟法所定再審事由且足以影響行政處分者。」，行政程序法
    第117條前段及第128條第1項分別定有明文，顯見行政處分
    （包含行政秩序罰）於經法定救濟期間後，倘有上開情形，
    行政機關仍得予以撤銷或廢止，但須由原處分機關依職權，
    或是由處分相對人向行政機關申請撤銷或廢止之，始為適法
    。基此，本件原處分機關如認96年12月26日之裁處49,500元
    罰鍰之處分有誤時，則仍可依職權撤銷該違法之處罰，或由
    受處分人之申請而加以撤銷，併此敘明。
四、據上論斷，應依道路交通案件處理辦法第18條，裁定如主文
    。
中    華    民    國    98    年    10    月    30    日
                  交通法庭   法  官  廖建彥
以上正本證明與原本無異。
如不服本裁定應於送達後5日內向本院提出抗告狀（應附繕本）
。
                             書記官  吳揆滿
中    華    民    國    98    年    10    月    30    日


司法院資訊處製作；財團法人民間司法改革基金會備份。
